臺灣高等法院刑事判決　　　　　　　　 94年度上訴字第1169號
上　訴　人　台灣台北地方法院檢察署檢察官
被　　　告　甲○○
被　　　告　乙○○
共　　　同
選任辯護人　林辰彥律師
　　　　　　黃淑怡律師
　　　　　　趙佑全律師
上列上訴人因被告等違反商標法等案件，不服台灣台北地方法院
93年度訴字第1042號，中華民國94年 3月18日第一審判決（起訴
案號：台灣台北地方法院檢察署93年度偵字第 11224號；移送併
辦案號：同署94年度偵字第5546號）提起上訴，本院判決如下：
    主  文
原判決撤銷。
甲○○、乙○○共同連續未得商標權人同意，於同一商品，使用
相同之註冊商標，各處有期徒刑陸月，如易科罰金，均以佰元
折算壹日。扣案仿冒商標之閃光器陸佰柒拾件、繼電器壹仟伍佰
柒拾件，均沒收。
    事  實
一、甲○○係台北市松山區○○○路 ○段235號8樓隆大貿易有限
    公司（下稱隆大公司）負責人，乙○○則為隆大公司負責零
    件採購業務之職員，均以經營各種汽、機車零件、五金雜貨
    等進出口貿易為業。二人明知TOYOTA商標為日商豐田自動車
    工業股份有限公司（下稱日商豐田公司）向我國經濟部中央
    標準局（現改制為經濟部智慧財產局）申請註冊，取得商標
    專用權，指定使用於各種客貨運送用之汽車、卡車、機動車
    及其機械器具等專用商品，現仍在商標專用期間內。竟意圖
    欺騙他人，基於共同及概括之犯意，自民國91年 1月25日起
    至 8月止，連續多次委託大陸地區浙江省溫州市聯合進出口
    公司（下稱溫州聯合公司），以每件0.43至0.45美元生產製
    造之汽車零件閃光器、繼電器，於其外包裝上印製「TOYOTA
    GENUINE PARTS 」、「FOR TOYOTA USE」字樣表彰商品品質
    ，且將TOYOTA字體放大，FOR與TOYOTA USE、TOYOTA與 GENU
    INE PARTS 分行排列，突顯TOYOTA商標字樣，仿冒商標表彰
    係為日商豐田公司之產品。復於同年2月20日、4月16日、 5
    月14日、8月23日先後輸入該汽車零件共5,500件後放置在基
    隆市七堵區六堵工業區○○路7號7倉之倉庫內。再以每件0.
    75至 0.8美元之價格連續輸出銷售予中南美洲各地客戶。嗣
    於92年9月2日，為法務部調查局北部機動工作組人員在隆大
    公司上開公司及倉庫內搜索查獲，並扣得仿品閃光器 670件
    、繼電器1573件。
二、案經日商豐田公司告訴及由法務部調查局北部地區機動工作
    組（下稱北機組）移送台灣台北地方法院檢察署檢察官偵查
    起訴。
    理  由
一、訊據被告甲○○、乙○○坦承為隆大公司負責人、採購零器
    之職員；隆大公司委託大陸地區溫州聯合公司生產汽車零件
    閃光器與繼電器，先輸入臺灣再輸出銷售至中南美洲等事實
    ，惟矢口否認有違反商標法之犯行，辯稱：委託大陸地區溫
    州聯合公司所生產之汽車零件，係依據該公司所提供之目錄
    上記載之國際編碼與照片訂購，由該公司製作產品之外包裝
    盒，並未在零件本身上標記TOYOTA字樣及商標圖樣，外包裝
    上記載TOYOTA GENUINE PARTS、FOR TOYOTA USE等字樣，僅
    表示此項零件適用於豐田公司生產之汽車，並非仿冒商標。
    況且扣案零件出售價格每件不到 1美元，與告訴人原廠產品
    價格差距甚大，並無仿冒告訴人商標藉以獲利之意思云云。
二、經查：
（一）TOYOTA商標字樣，係告訴人日商豐田公司向我國經濟部中
      央標準局申請註冊，取得商標專用權，指定使用於各種客
      貨運送用之汽車、卡車、機動車及其機械器具等商品，現
      仍在商標專用期間內等情，有中央標準局第 25199號商標
      註冊證在卷可按（92年度他字第7858號偵查卷第 5頁）。
      而商標法所稱之商標使用，指為行銷之目的，將商標用於
      商品、服務或其有關之物件、或利用平面圖像、數位影音
      電子媒體或其他媒介物，足以使相關消費者認識其為商標
      ，商標法第 6條定有明文。是商標之使用在表彰自己之商
      品，並讓消費者藉以標誌區別商品來源、品質與信譽，將
      商標用於商品或其包裝或容器之上，均為商標法所定商標
      之使用，不限於標示在商品上。
（二）扣案之汽車零件繼電器外包裝上載有FOR TOYOTA USE字樣
      ，而閃光器外包裝上亦載有TOYOTA GENUINE PARTS字樣，
      有扣案物品及照片在卷可查（見92年度偵字第 22305號偵
      查卷第112頁至第114頁）。
（三）扣案物之包裝雖採用FOR TOYOTA USE與TOYOTA GENUINE P
      ARTS等英文字樣，惟在排列上以TOYOTA字樣為主體，故意
      將FOR與TOYOTA USE、TOYOTA與GENUINE PARTS等分行排列
      ，各字體之用色、大小均有明顯差異，且故意突顯白底紅
      字之TOYOTA商標字樣，與一般說明文字係將商標字樣與其
      他敘述文字同行並列，且無故意將商標突顯放大標示的情
      形，顯不相同。被告主觀上有仿冒TOYOTA商標之意思，彰
      彰甚明。
（四）FOR TOYOTA USE，就通曉英文人，翻譯後之普通中文字義
      係指「供TOYOTA使用」；惟若就非英語系國家及非熟諳英
      文者而言，於一般消費者與汽車市場對國際著名之大車廠
      TOYOTA已具高度識別性的情況下，以 FOR TOYOTA USE 上
      開突顯TOYOTA特殊的文字排列方式，在客觀上，確足使一
      般消費者誤認為係真正日商豐田公司之產品。
（五）TOYOTA GENUINE PARTS，就通曉英文之人，翻譯後之普通
      中文字義係指「TOYOTA原廠零件」。無論就字義或其特殊
      的分行排列方式而言，當係指TOYOTA品牌之原廠零件無疑
      ，並非單純標示該零件可適用車種之普通說明。又該特別
      突顯TOYOTA字樣，在客觀上當然足使通曉英文或不熟諳英
      文之消費者，認為係日商豐田公司之商品，並認係屬告訴
      人之正廠零件，被告意圖欺騙他人，就商品品質為虛偽標
      示，亦極灼然。
（六）至被告等提出其他汽車用品商麗車坊汽車百貨生活館之零
      件亦有TOYOTA GENUINE PARTS或GENUINE PARTS字樣 ，主
      張此為汽車零件市場之通常標示方法，並無仿冒商標之故
      意云云。然被告所提出之其他汽車用品商人之汽車零件，
      或有明確於商品或商品包裝上標示HKS、Richahaus麗車坊
      、KA、B＆B、KARASAWA、FREX、SAKURA等生產廠商名稱，
      或使用之顏色、字體大小及排列方式均與TOYOTA原廠零件
      有別，外觀上足供消費者辨識是否為TOYOTA品牌之原廠零
      件，而與本案被告商品之外包裝不同。且商標法第30條第
       1項有關「凡以善意且合理使用之方法，表示自己之姓名
      、名稱或其商品或服務之名稱、形狀、品質、功用……」
      之規定，必須有表示為自己商品的前提存在，而被告之商
      品，全無被告所營公司之相關標示，自無從主張善意合理
      之使用。
（七）至於商品單價之高低，與被告等是否構成商標法第81條、
      第82條罪責無涉。不能以其售價較告訴人之價格差異甚大
      ，為其無仿冒商標免責之藉口。
（八）本件復有隆大公司之採購單、進口報單、北機組扣押物品
      目錄及查獲仿冒之閃光器 670件、繼電器1573件在卷或扣
      案可稽。
（九）綜上所述，被告等所辯，顯係卸責之詞，不足採信，其等
      罪證明確，犯行洵堪認定，應予依法論科。
三、被告等犯罪行為後，商標法已於92年 5月28日公布，同年11
    月28日施行。原商標法第62條、第63條移至第81條、第82條
    ，法定刑度均相同，對被告並無不利，依刑法第2條第1項前
    段規定，自應適用裁判時之新法。核被告所為，係犯刑法第
    255條第1項就商品之品質為虛偽標記罪，商標法第81條第 1
    項於同一商品使用相同於他人註冊商標圖樣罪，第82條販賣
    、輸入、輸出仿冒商標商品罪。被告甲○○、乙○○間，有
    犯意之聯絡及行為之分擔，皆為共同正犯。被告先後多次為
    上開犯行，均時間緊接、方法相同，且犯構成要件相同之罪
    名，顯係基於概括之犯意反覆為之，應依連續犯規定，各論
    以一罪，並加重其刑。被告等以一行為犯虛偽標記商品罪、
    於同一商品使用他人商標罪，為想像競合犯，從較重之於同
    一商品使用他人商標罪處斷。所犯於同一商品使用他人商標
    罪及販賣、輸入、輸出仿冒商標商品罪間，有方法與結果之
    牽連關係，從較重之於同一商品使用他人商標罪處斷。
四、公訴意旨另以：被告於商品上包裝上印有商品編號「00000-
    00000」、「00000-00000」、「00000-00000」 等，依習慣
    及國際間約定，表示日商豐田公司所生產之閃光器及繼電器
    ，性質上屬偽造私文書。因認被告等另涉有刑法第 216條、
    第210條、第220條第 1項之行使偽造私文書罪嫌。訊之被告
    等堅決否認有此部分犯行，辯稱：汽車零件有數十萬種，無
    法一一以文字描述，國際間均以數字碼表示，該數字僅表示
    特定之汽車零件，並非文書等語。而原審檢察官亦到庭表示
    此部分不構成行使偽造文書之犯行，更正犯罪事實（見原審
    卷第302頁背面，94年 1月7日筆錄）。該號碼在國際上為某
    汽車零件名稱型式之代碼，尚與刑法第220條第1項表示一定
    用意之文書不同，因檢察官並未提出撤回起訴書，而其原起
    訴認與有罪科刑部分，有牽連犯之裁判上一罪係，此部分無
    庸另為無罪之諭知。
五、原審未詳予研求，遽為被告等無罪之判決，自嫌欠洽。公訴
    人上訴意旨指摘原判決無罪判決不當（對起訴偽造文書部分
    、原審無罪部分未上訴），為有理由，應由本院將原判決撤
    銷改判。爰審酌被告等之犯罪動機、目的、情節、所生損害
    及犯罪後之態度等一切情狀，乃判決如主文第二項所示之刑
    ，並諭知易科罰金之折算標準。扣案仿冒商標製造、輸入之
    商品閃光器 670件、繼電器1573件，不問屬於犯人與否，應
    依商標法第83條規定，宣告沒收。
六、台灣台北地方法院檢察署檢察官併辦意旨略以：被告甲○○
    係隆大公司負責人，以經營各種汽、機車零件、五金雜貨等
    進出口貿易為業。明知「BOSCH」、「O」商標，由德商百許
    公司向我國經濟部中央標準局（現改制為經濟部智慧財產局
    ）申請註冊，取得商標專用權，指定使用於各種汽車及其各
    部與附件及其他應屬本類之一切商品，現仍在專用期間。竟
    自92年間，以隆大公司名義，委託不詳公司不詳人士製造汽
    車之雨刷，並於外包裝上仿冒上開商標，於同年12月間輸出
    汽車雨刷至於中南美洲之客戶，足生損害於德商百許公司，
    因認被告甲○○另涉有商標法第81條於同一商品使用相同於
    他人註冊商標圖樣罪、第82條意圖販賣而輸入、輸出仿冒商
    標商品罪嫌，與本件有連續犯之關係，移送本院併案審理（
    94 年度偵字第5546號，含94年度偵字第559號、93年度他字
    第7968號卷宗）。訊之被告甲○○堅決否認有此部分犯行，
    辯稱其並未製造販售輸出雨刷至中南美，僅有應客戶訂購輸
    出指定K-STAR商標之雨刷桿（雨刷臂），並未輸出雨刷，且
    未仿冒告訴人德商百許公司之商標等語。檢察官併辦意旨所
    舉證據為被告陳述、告訢人代理人之指訴、相片、分析報告
    、商標註冊證及隆大公司裝箱單、訂貨單、提貨單、海關文
    件為其論據。經查：
（一）被告始終否認犯行，其陳述銷售K-STAR商標之雨刷桿，並
      未銷售告訴人之雨刷，且一再強調雨刷桿與雨刷桿上所裝
      之雨刷為不同之商品，並未自白犯行。
（二）商標註冊證僅證明告訴人享有商標專用權，並不能證明被
      告有仿冒行為。
（三）告訴人所提出相片、鑑定分析報告，為其鑑定中南美市面
      上之某一雨刷仿冒其商品，被告堅決否認為其銷售之商品
      。而併案承辦偵查之檢察官於93年12月14日開庭時，命告
      訴人代理人提出在中南美市面查獲仿冒雨刷為被告甲○○
      之隆大公司出口之證明文件，告訴人代理人表示會去哥斯
      大黎加公證補提（見93年度他字第7968號卷第47頁），迄
      本院94年 5月30日準備程序中已近半年之時間，告訴人代
      理人表示仍然無法提出。且表示不會提出證明文件，可能
      會受到報復云云（見本院同上筆錄第 3頁）。則本案並無
      證據足以證明告訴人在中南美洲市面所查獲提出之仿冒商
      品為被告甲○○所銷售輸出。至告訴人雖於案件辯論終結
      後，提出告訴人公司主管簽名之宣誓書，稱隆大公司出口
      仿冒商標雨刷予哥斯大黎加之Distribuidora Y Represen
      taciones公司，該公司提供仿冒品給告訴人云云。然該宣
      誓書仍屬告訴人本身之指訴，而告訴人之指訴係以使被告
      受刑事訴追為目的，仍須調查其他證據以查與事實是否相
      符，不得以該告訴人之指訴或其宣誓書遽認被告之犯罪行
      為。
（四）按雨刷桿與雨刷不同為之商品，前者為連接車體、會轉動
      之桿臂，後者為長條軟質裝於雨刷桿上清理車窗玻璃上之
      雨水。西班牙文BRAZO ESCOBILLA,BRAZO為手臂之意，而
      ESCOB ILLA為刷子，兩字連合為雨刷臂，有譯文在卷可查
      。被告隆大公司目錄、採購單、出口報單為雨刷臂，有各
      文件影本在卷可查，亦不足認被告有輸出仿冒雨刷之行為
      。
    綜上所述，告訴人之告訴，所提出之證據，均不足以證明被
    告有仿冒商品之行為，且亦表示不再提出其他證據，依現有
    事證，尚不足以證明其所訴犯行，此外，復查無其他積極證
    據足以證明被告甲○○此部分犯行，則與本件有罪部分，自
    無連續犯裁判上一罪關係，本院不得就未起訴之案件為審判
    ，應退請檢察官依法處理。
七、據上論斷，應依刑事訴訟法第369條第1項、第364條、第299
    條第1項，商標法第81條第1款、第82條、第83條，刑法第11
    條前段、第2條第1項前段、第28條、第56條、第255第1項、
    第55條、第41條第1項前段，罰金罰鍰提高標準條例第1條前
    段、第2條，判決如主文。
本案經檢察官劉文水到庭執行職務。
中    華    民    國    94    年    7     月   12     日
                  臺灣高等法院刑事第二十三庭
                              審判長法  官  尤豐彥
          　                        法  官  許錦印
            　                      法  官  趙功恆
以上正本證明與原本無異。
檢察官如不服本判決，應於收受送達後十日內向本院提出上訴書
狀，其未敘述上訴之理由者並得於提起上訴後十日內向本院補提
理由書（均須按他造當事人之人數附繕本）。
被告不得上訴。
                                    書記官  孫佩琳
中　　華　　民　　國　　94　　年　　7 　　月　　12　　日
附錄本案論罪科刑法條全文：
商標法第81條第1款
未得商標權人或團體商標權人同意，有下列情形之一者，處三年
以下有期徒刑、拘役或科或併科新臺幣二十萬元以下罰金：
一  於同一商品或服務，使用相同之註冊商標或團體商標者。
商標法第82條
明知為前條商品而販賣、意圖販賣而陳列、輸出或輸入者，處一
年以下有期徒刑、拘役或科或併科新臺幣五萬元以下罰金。
刑法第255第1項
意圖欺騙他人，而就商品之原產國或品質，為虛偽之標記或其他
表示者，處一年以下有期徒刑、拘役或一千元以下罰金。
